【裁判字號】    99,消債抗,31
【裁判日期】    990325
【裁判案由】    清算事件
【裁判全文】
臺灣板橋地方法院民事裁定           99年度消債抗字第31號
抗  告  人  甲○○
代  理  人  黃正琪律師
上列抗告人因消費者債務清理條例聲請更生事件，提起抗告，本
院裁定如下：
    主  文
抗告駁回。
抗告程序費用新臺幣壹仟元由抗告人負擔。
    理  由
一、抗告意旨略以：抗告人於民國98年12月15日輾轉接獲本院民
    事執行處98年度司執消債更字第751 號更生事件（下稱相關
    執行事件）函通知已將本件更生事件移送本院民事庭裁定開
    始清算程序，由於實務上召開債權人會議，幾乎很少債權人
    同意債務人所提出之更生方案，若法院認定債務人所提之更
    生方案並不公允，直接以裁定開始清算程序，卻不容債務人
    有任何的救濟機會，失之公允，且若將消費者債務清理條例
    （下稱消債條例）第62條規定侷限於僅在更生方案經債權人
    會議可決後，法院所為之不認可裁定方得提起抗告，極度限
    縮依此條文提起抗告之機會，相關執行事件函轉民事庭裁定
    開始清算程序，其實質上乃為不認可更生方案之裁定，抗告
    人依消債條例第65條第2 項之規定對不認可更生方案之裁定
    提起抗告；又抗告人已多次書面及口頭陳報送達代收地址變
    更為臺北市大安區○○○路○段208號9 樓，惟相關公文仍舊
    依照舊址寄送，程序上裁定函未合法送達，其裁定不生效力
    ；且抗告人係向抗告法院就相關執行事件不認可裁定提出抗
    告，惟相關執行事件未將抗告狀轉呈抗告法院作出裁定，逕
    於99年1月4日以函覆抗告人方式處理，其管轄機關有誤。爰
    請求廢棄原裁定，並就抗告人之更生程序繼續進行等語。
二、按因裁定而權利受侵害者，得為抗告。非訟事件法第41條第
    1 項定有明文。即抗告者，係當事人或其他利害關係人依法
    定程式，對於下級法院所為裁定而受侵害者，於確定前請求
    上級法院廢棄或變更之行為；即抗告係以未確定之裁定為客
    體，若法院並無裁定，即無抗告之可能。次按更生方案未依
    前二條（指消債條例第59、60條）規定可決時，除有消債條
    例第64條規定之情形外，法院應以裁定開始清算程序。更生
    方案經可決者，法院應為認可與否之裁定。消債條例第61條
    、第62條第1 項亦分別規定甚明。是依消債條例規定條文作
    體系上解釋，更生方案如未依消債條例第59、60條規定可決
    ，法院復未依消債條例第64條規定裁定認可更生方案時，自
    應依上開規定開始進行裁定准許清算程序，易言之，法院之
    所以開始進行裁定准許清算程序，純係因消債條例上開相關
    規定而所發生之當然法律效果所致，並無另為裁定不認可更
    生方案之可能。經查，抗告人在相關執行事件於98年12月2
    日所召開之債權人會議提出每月清償新臺幣（下同）6,000
    元，分8年按月即96期清償，清償總金額為576,000元，清償
    成數為34.93%之更生方案未獲債權人會議可決，且相關執行
    事件並未依消債條例第64條規定裁定認可更生方案等事實，
    業據本院調閱相關執行事件卷查核屬實，是於更生方案未獲
    債權人會議可決時起，抗告人之更生程序即依消債條例第61
    條之規定，當然發生法院應開始進行裁定開始清算程序之法
    律效果，上開法律效果既係消債條例所明定，相關執行事件
    根本無從另為不認可更生方案裁定；至於相關執行事件於98
    年12月3 日簽由本院民事庭裁定開始清算程序，悉係遵循上
    開規定所為，且上開簽呈應為法院內部就本條例更生、清算
    之裁定及執行程序內部事務分配情事所為，並非對外意思表
    示之處分，無從對外生效；至於相關執行事件另曾函知抗告
    人上開情事，亦僅係將上開規定之當然法律效果通知抗告人
    ，並非裁定，至為灼然。是抗告人以上開簽呈、函文執為「
    實質上乃不認可更生方案之裁定」，據而提起抗告，顯與前
    揭規定相悖，自無可採。是相關執行事件並無抗告人所稱之
    裁定存在，是本件抗告自不合法，應予駁回。
三、據上論結，本件抗告為不合法，依消債條例第11條第2 項、
    第15條，民事訴訟法第495條之1第1項、第444條第1 項前段
    、第95條、第78條，裁定如主文。
中    華    民    國    99    年    3     月    25    日
                  民事第二庭審判長法官  陳麗玲
                                  法官  連育群
                                  法官  鍾啟煌
上為正本係照原本作成
本裁定不得再抗告
中    華    民    國    99    年    3     月    25    日
                                書記官  張國仁

司法院資訊處製作；財團法人民間司法改革基金會備份。
